【裁判字號】    95,交簡上,25
【裁判日期】    951205
【裁判案由】    過失傷害
【裁判全文】
臺灣宜蘭地方法院刑事判決
上  訴  人
即  被  告  甲○○
上列上訴人即被告因過失傷害案件，不服本院羅東簡易庭於中華
民國95年7月19日所為95年度羅交簡字第110號第一審判決（聲請
簡易判決處刑案號：95年度偵字第699 號），提起上訴，本院合
議庭為第二審判決如下：
    主  文
原判決撤銷。
甲○○因過失傷害人，處拘役貳拾日，如易科罰金，以銀元參佰
元即新臺幣玖佰元折算壹日，緩刑貳年。
    事  實
一、甲○○於民國94年11月6日下午6時許，駕駛車牌號碼KZ-285
    8 號自用小客車，沿宜蘭縣冬山鄉○○路由羅東鎮往蘇澳鎮
    方向行駛，行經該路段271 號前，本應注意會車間距不得少
    於半公尺，且依當時情形，天氣晴朗、夜間有照明、柏油路
    面乾燥、無缺陷、無障礙物、視距良好，無不能注意之情事
    ，竟疏於注意而未保持適當之會車距離，適乙○○騎乘車牌
    號碼LEN-165 號重型機車，沿冬山路由蘇澳鎮往羅東鎮方向
    行經該處，亦疏未注意保持會車間距，致甲○○自用小客車
    之左側後照鏡與乙○○重型機車之左側把手發生碰撞，乙○
    ○因而失去平衡，再撞擊甲○○後方由劉麗美（由檢察官另
    為不起訴處分）駕駛搭載林美玲之車牌號碼JE-9375 號自用
    小客車之左前側車門，受有腹壁肌肉層撕裂傷、右側遠端橈
    骨骨折等傷害。甲○○於警方據報前往處理惟尚未知悉肇事
    人前，坦白承認其為肇事者，並自願接受裁判。
二、案經乙○○訴由宜蘭縣警察局羅東分局報請臺灣宜蘭地方法
    院檢察署檢察官偵查起訴。
   理  由
一、認定犯罪事實所憑之證據及理由：
（一）上開犯罪事實業據被告坦承不諱，核與證人乙○○、劉麗
      美及林美玲所陳情節大致相符，復有道路交通事故現場圖
      、道路交通事故調查報告表、診斷證明書各1 紙（警卷第
      13-15、29頁）及現場照片15張（警卷第21-28頁）在卷可
      稽，足認被告任意性自白與事實相符。
（二）告訴人乙○○雖指訴：被告行車跨越分向限制線云云（警
      卷第10頁）；赴案發現場處理之員警王麟峰亦證稱：跨越
      雙黃線之可能性很高，且應該是汽車跨越雙黃線與機車發
      生擦撞云云（偵卷第16頁）；臺灣省基宜區車輛行車事故
      鑑定委員會則認：「因邱車係左後照鏡與蕭車左側把手發
      生擦撞，因此邱車（鑑定意見書誤載為蕭車）既有跨及分
      向限制線情形其左後照鏡更突出車身，亦即蕭車並無跨越
      分向限制線的空間…研判全案以甲○○駕駛自小客車違規
      跨及分向限制線致與迎面蕭車擦撞的可能性較高」云云（
      警卷第32 頁）；原審95年度羅交簡字第110號判決亦謂：
      「倘該路段之二側均停放車輛，衡情行經該處之汽車之行
      進路線勢必將較偏向道路中央之分向限制線。且被告所駕
      駛之自用小客車，寬度遠較告訴人所騎乘之重型機車為寬
      ，再參諸證人林美玲結證：『我沒有看到前車（即被告所
      駕駛之自用小客車）有無越過雙黃線，但知道前車跟機車
      （即告訴人所騎乘之機車）都很靠近中心』等語，應可推
      斷事故發生當時被告駕駛之自用小客車係跨越分向限制線
      行駛」云云（本院卷第3 頁）。惟查：員警王麟峰並未目
      擊事故之發生，其所言僅係事後推測之詞，尚難遽然採信
      。又臺灣省基宜區車輛行車事故鑑定委員會上開推論，無
      非以劉麗美列席該會時陳稱「蕭車與邱車擦撞時，兩車均
      跨及分向限制線」為依據，然依甲○○自用小客車與乙○
      ○重型機車之撞擊點為汽車左後照鏡與機車左把手，2 車
      應無同時跨越分向限制線之可能，是劉麗美之陳述顯有瑕
      疵，應不可採，前開鑑定意見書之推論係建立在有瑕疵之
      供述上，竟據為被告不利益之認定，而漏未就乙○○跨越
      分向限制線之可能予以分析、研判，其結論亦難以採信。
      再者，證人林美玲於偵查中陳稱：伊沒有看到被告之自小
      客車有無越過分向限制線，但被告之自小客車與乙○○之
      重型機車均很靠近分向限制線等語（偵卷第20頁），依林
      美玲所陳故可推論出被告自小客車越線之可能，然亦無法
      排除係乙○○重型機車越線之可能，惟原審95年度羅交簡
      字第110 號判決逕認定係被告跨越分向限制線，其論證非
      無疏漏，是被告是否有跨越分線限制線之疏失，除告訴人
      乙○○之指述外，別無其他證據足資相佐，本院尚難逕予
      採信。
（三）按汽車交會時，會車相互之間隔不得少於半公尺，道路交
      通安全規則第100 條訂有明文。被告行車於通衢，本應注
      意上開行車安全事項，且依該時天候、路況及視線均無不
      能注意之情事，又依卷附現場照片及警繪現場圖之道路寬
      達3.2 公尺（被告行駛之車道）可知，即便本件事故路段
      之兩旁均停放車輛，路寬仍足以供被告閃避對向緊鄰分向
      限制線而來之重型機車（警卷第21-22 頁），竟疏未注意
      ，以致釀災，其過失犯行明確，且與乙○○所受之傷害有
      相當因果關係；告訴人乙○○騎乘機車疏未注意保持會車
      間距，雖與有過失，但仍不得據以卸免其過失之罪責，事
      證明確，應依法論科。
二、論罪科刑之理由：
（一）被告行為後，於94年1月7日修正通過之新刑法已於95 年7
      月1 日施行，修正後刑法第2條第1項規定：「行為後法律
      有變更者，適用行為時之法律，但行為後之法律有利於行
      為人者，適用最有利於行為人之法律。」此規定係法律變
      更所生新舊法律比較適用之準據法，其本身不生新舊法比
      較之問題，均依裁判時即修正後之刑法第2條第1項定其應
      適用之刑法法律，合先敘明。
（二）刑法第284條第1項前段之過失傷害罪並非此次修法之範圍
      ，其法定刑形式上仍維持6月以下有期徒刑、拘役或500元
      以下罰金。然刑法第33條第5 款已由原先：「罰金：一元
      以上」修正為：「罰金：新臺幣一千元以上，以百元計算
      之」，且刑法施行法第1條之1亦規定：「中華民國九十四
      年一月七日刑法修正施行後，刑法分則編所定罰金之貨幣
      單位為新臺幣。九十四年一月七日刑法修正時，刑法分則
      編未修正之條文定有罰金者，自九十四年一月七日刑法修
      正施行後，就其所定數額提高為三十倍。但七十二年六月
      二十六日至九十四年一月七日新增或修正之條文，就其所
      定數額提高為三倍」，是刑法第284條第1項前段之過失傷
      害罪，其所得科處之罰金刑已因刑法第33條第5 款之修正
      而實質變更為最高新臺幣1萬5,000 元，最低新臺幣1,000
      元。依被告行為時之刑罰法律，即罰金罰鍰提高標準條例
      第1條前段提高倍數10倍及修正前刑法第33條第5款罰金最
      低額以銀元1 元計算之規定，過失傷害罪所得科處之罰金
      刑最高為銀元5,000元即新臺幣1萬5,000 元，最低為銀元
      1元即新臺幣3元。經新、舊法比較適用結果，修正後之新
      法並無較有利於被告之情形，爰依刑法第2條第1項前段適
      用修正前之舊法。
（三）核被告所為，係犯修正前刑法第284條第1項前段之過失傷
      害罪。
（四）被告於車禍事故發生後，在有偵查犯罪職權之機關尚不知
      何人肇事前，即主動向到現場處理之員警坦承肇事，自首
      並接受追訴、裁判，此情有宜蘭縣警察局羅東分局道路交
      通事故肇事人自首情形紀錄表1 份在卷可稽（警卷第19頁
      ），又刑法第62條關於自首之規定由原先之必減其刑改為
      得減其刑，經新、舊法比較適用結果，修正後之新法並無
      較有利於被告之情形，是應依刑法第2條第1項前段適用修
      正前刑法第62條前段規定減輕其刑。
（五）刑法第41條第1 項前段關於易科罰金之規定，新法修正為
      「犯最重本刑為五年以下有期徒刑以下之刑之罪，而受六
      個月以下有期徒刑或拘役之宣告者，得以新臺幣一千元、
      二千元或三千元折算一日，易科罰金」，惟依被告行為時
      之刑罰法律，即修正前第41條第1 項前段：「犯最重本刑
      為五年以下有期徒刑以下之刑之罪，而受六個月以下有期
      徒刑或拘役之宣告，因身體、教育、職業、家庭之關係或
      其他正當事由，執行顯有困難者，得以一元以上三元以下
      折算一日，易科罰金」，及修正前罰金罰鍰提高標準條例
      第2 條關於「依刑法第四十一條易科罰金者，均就其原定
      數額提高為一百倍折算一日；法律所定罰金數額未依本條
      例提高倍數，或其處罰法條無罰金刑之規定者，亦同」等
      規定，易科罰金之折算標準最高為銀元300元即新臺幣900
      元，最低為銀元100元即新臺幣300元，經比較修正前、後
      關於易科罰金之折算標準，修正後之規定並無較有利於被
      告之情形，爰依刑法第2條第1項前段適用修正前刑法第41
      條第1項前段及修正前罰金罰鍰提高標準條例第2條之規定
      。
（六）按刑法關於宣告緩刑之規定雖由第74條：「受二年以下有
      期徒刑、拘役或罰金之宣告，而有左列情形之一，認為以
      暫不執行為適當者，得宣告二年以上五年以下之緩刑，其
      期間自裁判確定之日起算：一  未曾受有期徒刑以上刑之
      宣告者。二  前受有期徒刑以上刑之宣告，執行完畢或赦
      免後，五年以內未曾受有期徒刑以上刑之宣告者。」修正
      為第74條第1 項：「受二年以下有期徒刑、拘役或罰金之
      宣告，而有下列情形之一，認以暫不執行為適當者，得宣
      告二年以上五年以下之緩刑，其期間自裁判確定之日起算
      ：一、未曾因故意犯罪受有期徒刑以上刑之宣告者。二、
      前因故意犯罪受有期徒刑以上刑之宣告，執行完畢或赦免
      後，五年以內未曾因故意犯罪受有期徒刑以上刑之宣告者
      。」然本件被告不論依新法或舊法，均得宣告緩刑，新法
      並無較有利於被告之情形，且修正後之刑法增訂74 條第2
      項得命犯罪行為人履行負擔、第5 項緩刑效力不及於從刑
      及保安處分等規定，依新法所為之緩刑宣告反不利於被告
      ，整體比較下，應適用修正前刑法第74 條之規定。
（七）原審以被告犯行明確，依刑事訴訟法第449條第1項前段、
      第3 項，刑法第2條第1項前段，修正前刑法第284條第1項
      前段、第62 條前段、第41條第1項前段，罰金罰鍰提高標
      準條例第1條前段，修正前罰金罰鍰提高標準條例第2條，
      及現行法規所定貨幣單位折算新臺幣條例第2 條之規定，
      並審酌被告素行良好、犯罪手段、動機尚稱單純，告訴人
      所生損害程度、雙方過失比例及尚未與告訴人達成和解等
      一切情狀，量處被告有期徒刑3 月，並諭知易科罰金之折
      算標準，其論罪科刑固非無見，惟原審逕認被告有跨越分
      向限制線之疏失，事實認定容有違誤。又原審經審酌被告
      素行、犯罪動機、手段、損害程度及過失比例，並依刑法
      第62條前段減輕其刑後，猶判處有期徒刑3 月，未及審酌
      被告事後已與告訴人達成民事和解，復未審酌告訴人與有
      過失之程度，量刑尚嫌過重，容有未洽，則被告上訴請求
      從輕量刑及未跨越中心線之主張，即非無理由，自應由本
      院撤銷改判。爰審酌被告無前科，素行良好，因一時疏失
      致釀傷害之過失程度及告訴人與有過失之程度，造成之損
      害有限，犯後坦認犯行，態度尚稱良好，與告訴人乙○○
      業已達成和解，有和解書1紙在卷可參（本院卷第42 頁）
      ，非無悔意等情狀，酌情量處如主文所示之刑，並諭知易
      科罰金之折算標準。末查，被告未曾因犯罪受有期徒刑以
      上刑之宣告，有臺灣高等法院被告前案紀錄表在卷可憑（
      本院卷第10頁），係屬初犯，其既已坦認犯行，悔過認錯
      ，審酌其先生罹患惡性淋巴瘤，有診斷證明書1 紙在卷可
      考（本院卷第27頁），且有年幼之子女2 人尚待扶養，有
      戶口名簿1紙附卷可稽（本院卷第28 頁），經此科刑教訓
      ，應能知所警惕而不致再犯，所宣告之拘役，以暫不執行
      為適當，爰併予宣告緩刑2年，以啟自新。
據上論斷，依刑事訴訟法第455條之1第1項、第3項、第369條第1
項前段、第364 條、第299條第1項前段，刑法第2條第1項前段，
修正前刑法第284 條第1項前段、第62條前段、第41條第1項前段
、第74條第1款，罰金罰鍰提高標準條例第1條前段，修正前罰金
罰鍰提高標準條例第2 條，現行法規所定貨幣單位折算新臺幣條
例第2條，判決如主文。
本案經檢察官吳廣莉到庭執行職務。
中     華     民     國    95   年    12   月    5    日
                     交通法庭審判長法  官  黃永勝
                                   法  官  林楨森
                                   法  官  楊坤樵
以上正本證明與原本無異。
本件不得上訴。
                                   書記官  謝佩欣
中    華    民    國    95    年    12    月    6     日
附錄本案論罪科刑法條全文：
中華民國刑法第284條
（過失傷害罪）
因過失傷害人者，處6月以下有期徒刑、拘役或5百元以下罰金，
致重傷者，處1年以下有期徒刑、拘役或5百元以下罰金。
從事業務之人，因業務上之過失傷害人者，處1 年以下有期徒刑
、拘役或1千元以下罰金，致重傷者，處3年以下有期徒刑、拘役
或2千元以下罰金。


司法院資訊處製作；財團法人民間司法改革基金會備份。
